台灣花蓮地方法院民事判決　 95年度簡上字第44號
上　訴　人　甲○○
　　　　　　乙○○
被上訴人　　戊○○
　　　　　　達辰企業工程行
上　一　人
法定代理人　丙○○
共　　　同
訴訟代理人　丁○○
上列當事人間請求侵權行為損害賠償事件，上訴人對於中華民國
95年9月27日本院花蓮簡易庭95年度花簡字第206號第一審判決提
起上訴，本院於96年5月1日言詞辯論終結，判決如下：
    主      文
原判決關於駁回上訴人後開第一項部分，暨訴訟費用之裁判均廢
棄。
上開廢棄部分，被上訴人應再連帶給付上訴人甲○○新台幣貳萬
捌仟元，連帶給付上訴人乙○○新台幣參萬柒仟玖佰肆拾壹元。
第一、二審訴訟費用由被上訴人連帶負擔。
    事實及理由
一、上訴人於原審起訴主張：
  (一)上訴人甲○○駕駛上訴人乙○○所有車牌號碼U8-5929號自
    小客車（下稱系爭車輛），於民國95年4月4日沿花蓮台十一
    丙線公路由南往北方向行駛，行經該路東華大橋北上車道
    1.5公里處，因上訴人前方由被上訴人戊○○駕駛被上訴人
    達辰企業工程行所有、車牌號碼Q3-572號工程車，未將所載
    運物品固定綁妥而掉落，致上訴人甲○○所駕駛之系爭車輛
    遭掉落物品撞擊而嚴重受損。被上訴人戊○○係被上訴人達
    辰企業工程行之員工，本件肇事係駕駛該工程行所有之工程
    車執行職務所致，依民法第184條及第188條之規定，被上訴
    人應連帶負損害賠償責任。
  (二)上訴人因本件車禍所得請求之損害如下：
  1.上訴人甲○○方面：代步租車費：系爭車輛平日均由上訴
    人甲○○駕駛供接送小孩上下學及上下班之用，因本件車禍
    致系爭車輛受損，致須租車代步，車輛修復期間上訴人甲○○所支出之租車費用共計新台幣（下同）57,400元。精神
    慰撫金：上訴人甲○○因系爭車輛不能維修，又需支出龐大
    租車費用，心急如焚，患有焦慮症，精神受創嚴重，故請求
    精神慰撫金5萬元。
  2.上訴人乙○○因本件車禍致其所有系爭車輛受損，業已支出
    車輛修復費用141,250元（其中工資12,253元、零件128,997
    元），故請求車輛修復費用141,250元。為此爰依侵權行為
    法則請求被上訴人賠償。並聲明：被上訴人應連帶給付上訴
    人甲○○107,400元，連帶給付上訴人乙○○141,250元。（
    原審為上訴人部分勝訴、部分敗訴之判決，上訴人就敗訴部
    分聲明不服，提起上訴，並追加請求車輛價值減損之損害，
    即上訴人乙○○請求車輛修理費及車輛價值減損之損害共
    141,250元）。並為上訴聲明：原判決不利於上訴人部分廢
    棄，上開廢棄部分，被上訴人應再連帶給付上訴人甲○○租
    車費用28,000元（精神慰撫金部分不提出上訴），連帶給付
    上訴人乙○○37,941元。
二、被上訴人則以：系爭車輛修復費用應予折舊，上訴人所請求
    之汽車修復費用過高，上訴人請求賠償之代步租車費用及慰
    撫金金額顯不合理等語資為抗辯。並為答辯聲明：上訴駁回
    。
三、兩造不爭執之事實：
  (一)上訴人甲○○駕駛上訴人乙○○所有之系爭車輛，於95年4
    月4日沿花蓮台十一丙線公路由南往北方向行駛，行經該路
    東華大橋北上車道1.5公里處，因前方由被上訴人戊○○駕
    駛車牌號碼Q3-572號工程車，未將所載運物品固定綁妥而掉
    落，致上訴人甲○○所駕駛之系爭車輛遭掉落物品撞擊而嚴
    重受損。被上訴人戊○○受僱於被上訴人達辰企業工程行（
    為合夥組織，法定代理人為丙○○）。花蓮縣警察局吉安分
    局函及車禍事故資料、被上訴人工程行登記資料為真正（原
    審卷43至58、32頁）。
  (二)系爭車輛之修理費用為141,250元（含工資12,253元，零件
    128,997元）。上訴人所提估價單、統一發票、交修單形式
    上為真正（原審卷9至10、15至18頁）。
  (三)上訴人甲○○因無法使用系爭車輛，支出租車費57,400元。
    （95年4月5日起至95年4月17日共24,000元，95年4月18日起
    至20日租金5,400元，95年4月21日起至5月18日止28日租金
    28000元）。上訴人所提統一發票形式上為真正（原審卷12
    至14頁）。
  (四)被上訴人願給付上訴人甲○○租車費25,800元（95年4月5日
    起至95年4月18日止）。
四、本件兩造所爭執之處，應在於：(一)上訴人甲○○請求租車費
    57,400元（原審准許29,400元，上訴人甲○○就未准許之
    28,000元提起上訴），有無理由？(二)上訴人乙○○請求修理
    費用、車輛價值減損之損害共141,250元（原審准許103,309
    元，上訴人乙○○就未准許部分37,941元提起上訴），有無
    理由？茲審究如下。
五、就前述爭點(一)方面：按損害賠償，除法律另有規定或契約另
    有訂定外，應以填補債權人所受之損害及所失之利益為限，
    民法第216條第1項定有明文，而損害賠償義務人賠償範圍之
    認定，除取決於法律規定外，亦應視請求項目與不法行為間
    是否有相當因果關係，即不法行為與責任範圍間之因果關係
    為斷。本件上訴人甲○○於95年4月21日至95年5月18日所支
    出之租車費28,000元，如無被上訴人戊○○之不法行為則根
    本無須支出該筆費用，故兩者間有條件之關係，又上訴人甲○○所以遲至95年5月3日始要求修車廠著手備料修理，實因
    被上訴人之保險公司與上訴人甲○○就修復費用遲無法達成
    協議所致，兩者間依一般經驗法則應認有相當因果關係，又
    保險公司為本件被上訴人履行損害賠償之債之使用人，其怠
    於給付保險金而有可歸責之情況時，依民法第224條之規定
    ，亦可歸責於被上訴人，故前開期間之租車費即為被上訴人
    應負損害賠償之範圍。故上訴人甲○○請求自95年4月21日
    起至95年5月18日（每日1,000元）所支出之租車費28,000元
    ，為有理由。
六、就前述爭點(二)方面：按因故意或過失，不法侵害他人之權利
    者，負損害賠償責任，不法毀損他人之物者，被害人得請求
    其物因毀損所減少之價額，民法第184條第1項前段、第196
    條定有明文。依民法第196條規定請求賠償物被毀損所減少
    之價額，得以修復費用為估定之標準，但以必要者為限（例
    如：修理材料以新品換舊品，應予折舊）。被害人如能證明
    其物因毀損所減少之價額，超過必要之修復費用時，就其差
    額，仍得請求賠償（最高法院77年第9次民事庭會議決議(一)
    參照）。依前揭決議之意旨可知，物之毀損請求損害賠償時
    ，除得請求回復原狀之必要費用外，就無法回復原狀之部分
    即交易上之貶值亦得請求。
  (一)就修復費用方面：上訴人乙○○主張其因車禍致所有之車號
    U8-5929號車受損，支出修理費141,250元（含工資12,253元
    ，零件128,997元，原審判決誤算為工資10,491元，零件
    124,033元），為兩造所不爭，應堪信實。依據前述說明，
    本件上訴人乙○○以修理費作為車輛因毀損所減少價額之依
    據，自為法所許。但其中以新零件更換舊零件之零件折舊部
    分非屬必要費用，應予扣除。查該車係於93年11月16日領照
    使用，有行車執照一份可佐（原審卷68頁），依行政院所頒
    固定資產耐用年數表及固定資產折舊率表之規定，自小客車
    耐用年數為5年，而自該車領照使用日至發生車禍日，參酌
    「營利事業所得稅查核準則」第95條第6項規定：「固定資
    產提列折舊採用平均法或定率遞減法者，以一年為計算單位
    ，其使用期間未滿一年者，按實際使用之月數相當於全年之
    比例計算之，不滿一月者，以月計」，該車使用期間未逾17
    月，以17個月計算之，而該車車損支出零件費用為128,997
    元，依平均法計算該零件扣除折舊之費用應為98,539元（計
    算方式：〈000000－000000／6〉×1／5×17／12＝30458，
    000000－00000＝98539元），加上修復該車之工資12,253
    元，合計該車因車禍毀損而減少之價額為110,792元（98539
    ＋12253＝110792）。
  (二)就交易價值貶值方面：本件上訴人乙○○於原審並未提出車
    價貶值部分之請求，惟按訴之變更或追加，非經他造同意，
    不得為之，但第255條第1項第2款至第6款之情形，不在此限
    ，民事訴訟法第446條第1項規定定有明文。上訴人乙○○就
    交易價值貶值之請求與修復費部分之請求係本於同一基礎事
    實，自應准予追加。上訴人乙○○主張系爭車輛經受損後雖
    經修復完成，惟車價減損5萬元，並提出花蓮縣汽車同業公
    會函一份為憑（本院卷34頁），衡諸一般中古市場交易法則
    ，已發生事故之汽車將降低市場對其之偏好而降低其交易價
    值，此部分之損失依其性質並無法回復原狀，又汽車同業公
    會係由對汽車價值有專業知識之人所組成，故上開鑑定報告
    應屬可採，是上訴人請求車輛交易價值貶值之損害連同車輛
    修理費共請求141,250元，應予准許。
七、按受僱人因執行職務，不法侵害他人之權利者，由僱用人與
    行為人連帶負損害賠償責任，民法第188條第1項前段定有明
    文。被上訴人戊○○於執行職務時因過失不法侵害上訴人權
    利，依據前述說明，自應與被上訴人達辰企業工程行負連帶
    賠償責任。從而，上訴人甲○○請求租車費57,400元，上訴
    人乙○○請求系爭車輛修復費用及交易貶值損失共141,250
    元，為有理由，應予准許。原審就上開應准許部分，其中租
    車費28,000元、車輛修復費及交易貶值損失37,941元為上訴
    人敗訴之判決，尚有未洽，上訴論旨指摘原判決此部分不當
    ，求予廢棄改判，為有理由，爰廢棄該部分之判決，判決如
    主文第2項所示。本件事證已臻明確，兩造間其餘攻擊防禦
    方法，與本件判決結果無影響，爰不一一論列，併此敘明。
八、據上論結，本件上訴為有理由，依民事訴訟法第436條之1第
    3項、第450條、第85條第2項，判決如主文。
中　　華　　民　　國　　96　　年　　5 　　月　　15　　日
                        臺灣花蓮地方法院民事庭
                            審判長法官  林碧玲
                            法      官  蕭一弘
                            法      官  楊碧惠
上為正本係照原本作成。
本件不得上訴。
中　　華　　民　　國　　96　　年　　5 　　月　　15　　日
                            法院書記官  黃倪濱
